【裁判字號】    97,訴,4647
【裁判日期】    981016
【裁判案由】    違反公司法等
【裁判全文】
臺灣臺中地方法院刑事判決              97年度訴字第4647號
公  訴  人  臺灣臺中地方法院檢察署檢察官
被      告  己○○（原名詹晶緯.
            庚○○
選任辯護人  林俊雄律師
上列被告等因違反公司法等案件，經檢察官提起公訴（95年度偵
字第27143號），本院判決如下：
    主    文
己○○共同連續犯修正前公司法第九條第三項之未繳納股款罪，
處有期徒刑拾月，減為有期徒刑伍月。又共同連續犯詐欺取財罪
，處有期徒刑壹年肆月，減為有期徒刑捌月。應執行有期徒刑拾
壹月。
庚○○共同連續犯修正前公司法第九條第三項之未繳納股款罪，
處有期徒刑捌月，減為有期徒刑肆月。又共同連續犯詐欺取財罪
，處有期徒刑壹年陸月，減為有期徒刑玖月。應執行有期徒刑拾
壹月。
    犯罪事實
一、己○○（原名詹晶緯）、庚○○與丁○○（為共同被告，並
    擔任億新生物科技股份有限公司《下稱億新公司》負責人；
    業由臺灣高等地方法院臺中分院以98年度上訴字第819號判
    決有罪確定）均明知辦理公司設立或變更登記，對股東應收
    之股款應確實收足。渠等為籌設億新公司實際共僅出資新臺
    幣（下同）1千萬元（即己○○2百萬元、庚○○4百萬元，
    丁○○以美金12萬元折合新臺幣4百萬元），竟為虛增資本
    額以利業務推展，而共同基於犯意之聯絡，由己○○先於民
    國87年9月9日，向不詳之人商借短期資金，連同上開現款計
    3千萬元，存入以億新公司籌備處名義開立之聯邦銀行內壢
    分行000000000000號帳戶內，於取得存款證明後，即委由不
    知情之王國東會計師查帳，王國東會計師經查核結果，於同
    年月10日出具「查核報告書」，載稱：億新公司資產負債表
    所列實收資本額3千萬元確認已收足，截至簽證日止（即同
    年月10日）尚未動用等語，形成股東並未實際繳足股款，僅
    以申請文件表明收足3千萬元股款之情況，然上開帳戶內存
    款，已於同日即以現金提領方式俱領一空。會計師王國東於
    翌日（同年月11日）連同設立登記申請書、股東繳納股款明
    細表、資產負債表、公司章程、上開聯邦銀行內壢分行帳戶
    之存摺封面及內頁影本等文件，持向前臺灣省政府建設廳申
    請設立登記，使前臺灣省政府建設廳承辦人員實質審查後，
    於同日核准該公司設立登記。
二、己○○、庚○○2人於丁○○退出億新公司之經營後，改由
    己○○擔任負責人，渠2人又共同承前開犯意之聯絡，欲以
    現金增資4千萬元，變更資本額登記為7千萬元，惟資金缺口
    仍有1千9百萬元，渠2人遂以利息9萬元之代價，向他人商借
    短期資金2千萬元，於88年7月21日存入億新公司設在玉山銀
    行大里分行帳號0000-000-000000號帳戶內，於取得存款證
    明後，即委由不知情之聯捷會計師事務所徐俊成會計師查帳
    ，徐俊成會計師經查核結果，於同年7月22日出具「查核報
    告書」，載稱：本次增資之股款確已繳足，增資後實收資本
    額新臺幣柒仟萬元正，每股新臺幣壹拾元，計發行柒佰萬股
    。截至簽證日止，增資股款尚未動用等語，形成股東並未實
    際繳足增資股款，僅以申請文件表明收足股款之情況，然上
    開帳戶內存款，於同年7月23日即轉匯入己○○之同分行帳
    戶內，並由己○○以現金提領方式俱領一空。會計師徐俊成
    於同年8月6日連同變更登記申請書、公司章程、股東名簿、
    股東臨時會決議錄、董事會決議錄、章程修正條文對照表、
    現金增資員工拋棄認股說明書、董事監察人名單、增資登記
    股東繳納股款明細表、資產負債表、試算表、玉山商業銀行
    及臺灣中小企業銀行存款餘額證明書、億新公司之臺灣中小
    企業銀行帳戶存摺封面及內頁影本、股份有限公司變更登記
    表等文件，持向前臺灣省政府建設廳申請增資登記，使前臺
    灣省政府建設廳承辦人員實質審查後，於同年8月7日核准該
    公司增資登記。
三、庚○○、己○○均明知億新公司自88年3、4月間起，公司營
    運狀況不佳，且因支付美國公司貨款及現金週轉之需，暨公
    司設立登記時資本額即未繳足，資金已明顯不足，公司財務
    狀況亦屬不佳，竟思另行募集資金因應，然實為增資，並非
    第1次設立發行，而係辦理「現金增資」，卻設有技術股70
    萬股，且其中40萬股竟登記在非技術人員之庚○○名下，渠
    2人均明知此情，竟共同基於意圖為自己及億新公司不法所
    有之概括犯意聯絡，由庚○○負責向乙○○、戊○○、魏銀
    波（已故，由魏銀波先與庚○○接洽後，魏銀波再與丙○○
    、黃旭盛、梁杏村、陳永東、林承慶等人共同投資，下稱丙○○等6人）召募，己○○則向其鄰居辛○○召募，渠2人均
    隱瞞上開對決定是否投資屬重大相關之事實，且為合理化渠
    等超收股票面額之款項，對丙○○等6人佯稱：係溢價發行
    ，溢價部分仍歸屬公司所有等語，實則將溢價收取之款項中
    飽私囊，由庚○○、己○○朋分花用，對辛○○佯稱：雖溢
    價發行，但公司嗣後會以1股加配1股方式辦理等語，對戊○○及乙○○則佯稱：公司設立登記時資金均已到位，渠等係
    以匯款總額投資云云，分別致渠等陷於錯誤而同意入股投資
    億新公司，丙○○等6人、戊○○及乙○○即於如附表二所
    示日期分別匯入如附表二所示之款項至庚○○所指定如附表
    二所示之帳戶內，辛○○則交付到期日88年5月10日票面金
    額2 百萬元之支票乙紙予己○○收執（資金流向詳如附表二
    所示）；另庚○○因個人資金需求，欲將其妻曾素定名義之
    億新公司股票轉售以換取現金，竟承前開意圖為自己不法所
    有之概括犯意，向前任職同一公司之舊識甲○○佯稱：億新
    公司前景看好，且將增資發行新股，投資者眾，若欲投資，
    因溢價發行，故每股需13.5元云云，致甲○○陷於錯誤，交
    付投資款135萬元予庚○○，庚○○則於89年5月9日填寫「
    財政部台灣省中區國稅局年度證券交易稅一般代徵稅額繳款
    書（限私人間直接買賣有價證券者使用）」後，至泛亞銀行
    中港分行繳納3千元證券交易稅後，將其妻曾素定名下之億
    新公司10萬股之股票出售轉讓予甲○○。迨億新公司辦理現
    金增資4千萬元後，公司仍週轉不靈，己○○、庚○○即先
    後離開億新公司，乙○○等人見億新公司已停止營運，遂於
    90年7月10日申辦公司變更登記，由乙○○擔任董事長，並
    由戊○○擔任總經理，嗣經戊○○委請會計師查核公司帳冊
    ，始查悉上情，乙○○、戊○○、丙○○等6人、辛○○及
    甲○○等人始知受騙。
四、案經乙○○、戊○○、丙○○、甲○○及辛○○訴由法務部
    調查局臺中市調查站移送臺灣臺中地方法院檢察署檢察官偵
    查起訴。
    理    由
一、證據能力之說明：
    按被告以外之人於審判外之陳述，雖不符刑事訴訟法第159
    條之1、159條之2、159條之3、159條之4等規定，而經當事
    人於審判程序同意作為證據，法院審酌該言詞陳述或書面陳
    述作成時之情況，認為適當者，亦得為證據。當事人、代理
    人或辯護人於法院調查證據時，知有第159條第1項不得為證
    據之情形，而未於言詞辯論終結前聲明異議者，視為有前項
    之同意，刑事訴訟法第159條之5定有明文。本件被告2人、
    被告庚○○之選任辯護人及檢察官於本院言詞辯論終結前，
    就下列引為證據之言詞及書面陳述，均未就其證據能力聲明
    異議，本院審酌該言詞陳述作成時之情況，並查無不法取證
    之情事，復與本案待證事實具有關聯性，依刑事訴訟法第15
    9條之5之規定，認均有證據能力，合先說明。
二、認定犯罪事實所憑藉之證據及理由：
（一）就犯罪事實欄一部分：
      上開如犯罪事實欄一所載之犯罪事實，業據被告庚○○於
      本院審理時坦承不諱，惟訊據被告己○○則矢口否認有何
      此部分違反公司法之犯行，辯稱：伊當時僅出資為股東，
      億新公司之籌設、登記及銀行開戶等事項均由丁○○負責
      ，伊不知公司設立登記情形云云。惟查，上揭犯罪事實，
      業據被告己○○於98年3月27日本院審理時為認罪之陳述
      ，且同案共同被告丁○○於97年10月24日檢察官偵查中曾
      以證人身份結證稱：億新公司之設立登記程序都是己○○
      去辦的等語（詳臺灣臺中地方法院檢察署95年度偵字第27
      143號偵查卷第280頁），核與共同被告庚○○於98年9月
      25日本院審理時供述：億新公司之設立登記是由被告己○○委託會計師去辦理的，所以設立3千萬元資本額的部分
      被告己○○一定知情等語（詳本院卷(三)98年9月25日審判
      筆錄第21頁）相符；且有經濟部中部辦公室所提供之億新
      公司登記案卷1宗（內有億新公司於87年9月10日申請設立
      登記之設立登記申請書、公司章程、股東繳納股款明細表
      、資產負債表、上開聯邦銀行內壢分行帳戶之存摺封面及
      內頁影本、查核報告書等申請文件及核准函文）及聯邦銀
      行內壢分行98年1月10日（98）聯銀內壢字第00011號函檢
      附億新公司籌備處自開戶日至銷戶日之交易明細表足參，
      且被告己○○既實際出資2百萬元，且以其自承曾於86年6
      月間投資成立新紀元生物技術股份有限公司之設立公司經
      歷觀之，其對億新公司設立登記事宜當知之甚詳，對於該
      公司之股款及籌設事宜自不能諉為不知或未曾參與，被告
      己○○上揭所辯顯屬飾卸翻異之詞，不足採信。事證明確
      ，被告己○○、庚○○此部分違反公司法之犯行均堪認定
      。
（二）就犯罪事實欄二部分：
      上開如犯罪事實欄二所載之犯罪事實，業據被告己○○、
      庚○○2人於本院審理時坦承不諱，且有上開經濟部中部
      辦公室所提供之億新公司登記案卷1宗（內有億新公司於
      88年8月6日申請增資變更登記之變更登記申請書、公司章
      程、股東名簿、股東臨時會決議錄、董事會決議錄、章程
      修正條文對照表、現金增資員工拋棄認股說明書、董事監
      察人名單、增資登記股東繳納股款明細表、資產負債表、
      試算表、玉山商業銀行及臺灣中小企業銀行存款餘額證明
      書、億新公司之臺灣中小企業銀行帳戶存摺封面及內頁影
      本、股份有限公司變更登記表、查核報告書等申請文件及
      核准函文），及玉山商業銀行大里分行93年1月20日玉大
      里字第4012009號函、93年4月22日玉大里字第4042203號
      函及93年5月7日玉大里字第4050702號函檢附億新公司帳
      號0000-000-000000號帳戶及被告己○○帳號0000-000-00
      0000號帳戶自88年7月起至88年10月止之交易明細表、億
      新公司及被告己○○之開戶資料影本（參本院92年度易字
      第1531號刑事卷第104-106頁、第165-168頁、第179-182
      頁）、玉山商業銀行存摺存款取款憑條5張及取款憑條1張
      （參本院92年度易字第1531號刑事卷第184 -185頁、第21
      0-213頁）足參，事證明確，被告己○○、庚○○此部分
      違反公司法之犯行亦均堪認定。
（三）就犯罪事實欄三部分：
      訊據被告己○○、庚○○均矢口否認涉有此部分詐欺取財
      犯行，被告己○○辯稱：億新公司88年第2次增資是由被
      告庚○○與會計事務所辦理處理的，伊根本不懂財務，根
      本不會去詐欺，公司股票印好後就是被告庚○○在負責，
      向股東收款也都是被告庚○○，一切事情伊都一無所知，
      是到增資完後伊才知道有哪些股東，也不清楚為何會有一
      些技術股會登記在被告庚○○名下，也不知道為何會跟被
      告庚○○共同詐欺，如果有共同詐欺為何技術股會登記在
      被告庚○○名下，而沒有伊的名字云云。被告庚○○則辯
      稱：當初因為被告己○○規劃公司有技術股70萬股，計畫
      30萬股給楊秋忠，另外40萬股的部分，是登記在伊的名下
      ，事實上股票由公司保管，依據被告己○○所提出的技術
      合約契約書，預定給陳啟祥博士140萬元的股票，給吳本
      朝博士190萬元的股票，這些股票事實上都是由被告己○○在計畫在執行，股票放在公司也是由被告己○○在分配
      ，如何分配伊不清楚，被告己○○是根據技術合約伊不了
      解；乙○○、戊○○是在88年3月間伊邀請他們2人加入公
      司時，就明確表示每股以11元計算，其中1元為技術股，
      給研發團隊的報酬，戊○○匯入公司330萬元，乙○○匯
      入公司990萬元，分別取得300萬元及900萬元的股票，事
      實上多出的30萬元、90萬元的現金，也是存在公司名下沒
      有移作他用；至於丙○○等6人的部分，伊邀請他們加入
      公司的時候，就明確告知收取每股13元，其中10元為股款
      ，另3元作為被告己○○及伊因為取得美國產品籌備中多
      項計畫的報酬，丙○○等6人投資股票面額的部分合計150
      0萬元直接匯入公司，另外3元的部分合計450萬元則匯入
      伊的私人帳戶，因為當初已經有明確告知，所以才會分2
      次匯入不同帳戶，如果當初丙○○所稱他們是全額投資的
      話，當他們拿到股票時，就應該會向伊提出質疑，所以伊
      當時有明確告知他們；辛○○的部分則是由被告己○○去
      接洽的，辛○○的款項是直接交給被告己○○，伊並不了
      解；甲○○則是在現金增資完畢後，在89年5月9日伊是以
      私人的股票賣給甲○○，並無所謂的要給她全額的股票，
      當初也是跟甲○○議價好1股是13.5元，是私人買賣股票
      行為，與公司無關，甲○○也知道這點云云。惟查：
    1.被害人乙○○部分：證人乙○○於98年4月3日本院審理時
      到庭結證稱：88年間左右，因為伊和被告己○○、庚○○
      及丁○○都是兄弟會的成員，被告己○○、庚○○及丁○○他們3人邀請伊投資億新公司；當時是在一家餐廳洽談
      ，在場人有伊、戊○○及被告己○○、庚○○、丁○○，
      後來又來了幾個不認識的人，被告己○○等人介紹他們為
      教授，當時伊設定投資金額在1千萬到1千5百萬元，因為
      這家公司看起來很有前途，且又是結拜兄弟在經營的，被
      告己○○3人跟伊說要一起成立1家生物科技公司，資金那
      時候還沒有確定，伊這邊要如何的調整當時還沒有明確的
      講清楚，億新公司是為了要擴展新的業務，需要用到伊的
      資金；投資款項都是跟被告庚○○接洽，投資金額也是被
      告庚○○決定的。在伊投入資金以後在工業區億新公司開
      會時，被告庚○○有跟伊說將來公司是用投資金額來配股
      ，但是沒有跟伊明講說會配到幾股，技術股的部分有跟伊
      提起，伊告訴被告庚○○說公司要合法經營，需要取得很
      多的技術，如果需要技術也要合法的依公司法報備，向人
      家吸收技術股，但是他們3人並沒有明確跟伊說每股以11
      元計算，而其中1元是技術股，伊記得被告庚○○在電話
      中有跟伊提起說每股10元。億新公司是現金增資或是設立
      發行新股並不會影響到伊投資的意願。在餐廳時，被告己○○與丁○○都有向伊提到投資的問題，伊記得他們有提
      到說自己已經有匯了100萬美金大約臺幣3千多萬，所以伊
      認為他們的資金都已經到位，就認為公司沒有問題等語（
      詳本院卷(二)第176至184頁），且被害人乙○○確有如附表
      二「乙○○」欄所示，將其投資款990萬元以開立支票方
      式，分別由億新公司存入其臺灣銀行三民分行帳戶及由億
      新公司負責人丁○○存入其臺灣銀行三民分行帳戶內提示
      付款等情，有大眾商業銀行大昌分行98年8月11日 (98)大
      昌發字第58號函檢附乙○○所開立3紙共計990萬元之支票
      正反面影本及臺灣銀行復興分行98年9月4日復興營密字第
      09850008231號函在卷足參；顯見被告庚○○、己○○2人
      邀請被害人乙○○投資億新公司時，明知億新公司於設立
      登記時之資本額3千萬元並未完全繳足，竟隱瞞此部分之
      公司財務狀況，且預計設有技術股70萬股（「億新生物科
      技公司會計師專案查核報告」中查核結果：「存出保證金
      中之700萬元，據告知係技術入股，而經查原增資申請文
      件，應是現金增資」、「存出保證金中之700萬元原經營
      階層表係楊、吳博士之技術作股，惟經查核該項增資應係
      現金增資案，其間並無技術作股之情事，而其中300萬元
      計30萬股係登記於楊博士《指中興大學楊秋忠教授》名下
      ，其餘400萬元計40萬股則係登記於庚○○先生之名下。
      」），亦未向被害人乙○○說明，以每股10元增資發行新
      股，卻向被害人乙○○以每股11元超收投資款，爾後又將
      40萬股技術股登記在非技術人員之被告庚○○名下；又縱
      被告庚○○確有向被害人乙○○表示將設置技術股，惟被
      告等人為設置技術股而向被害人乙○○溢價收取每股1元
      ，然渠等向被害人丙○○等6人溢價收取每股3元部分，竟
      認係渠2人之報酬而未列為技術股之投資款，是被告庚○○辯稱渠等向被害人乙○○溢價收取部分係為設置技術股
      之辯詞，顯與事實不符。再如附表二「乙○○」欄位內之
      「投資金額（新臺幣）、匯款帳戶暨資金流向情形」欄所
      示，被害人乙○○所投資之款項990萬元應可認定均係匯
      入億新公司主要資金往來所使用之帳戶內，惟被告庚○○
      、己○○2人隱瞞上開對投資人決定是否投資屬重大相關
      事項，未向被害人乙○○說明，渠2人有詐欺被害人乙○○之犯行及意圖為自己及億新公司不法所有之共同犯意聯
      絡甚明。另被告己○○雖否認有與被告庚○○一同對被害
      人乙○○為上開詐欺取財之犯行，惟被告庚○○於98年9
      月25日本院審理時供述：伊與戊○○、乙○○在討論投資
      億新公司時，被告己○○均有在場，且都知情等語（詳本
      院卷(三)98年9月25日審理筆錄第27頁），足見被告己○○
      上開空言否認犯行之辯詞，應係卸責之詞，無足憑採。
    2.被害人戊○○部分：證人戊○○於98年3月27日本院審理
      時到庭結證稱：被告庚○○、己○○及丁○○3人與伊和
      乙○○及其餘2、3名伊不認識而被介紹為生物科技博士的
      人一同在福爾摩沙餐廳吃飯，談投資的事情，被告庚○○
      3人說這家公司有新的產品有關於微生物及生物科技的產
      品，市場遠景看好，而當時只要說是生物科技就很不得了
      的事情，被告庚○○3人都有跟伊和乙○○講有關投資的
      事情；當時沒有說是原始發行新股或增資或是技術股，只
      說大家集資投入資金成立億新公司，照伊的認知當時億新
      公司是還沒有成立的，伊在88年2月決定要投資時，並沒
      有參觀過億新公司，當時只說要成立，伊就趕快去辦理貸
      款，貸款下來，被告庚○○就叫伊匯了330萬元到劉漢雄
      中國信託台中分行0000000000000號帳戶內，且是一筆330
      萬元整匯入的；伊是在被告己○○與被告庚○○跑了之後
      才接下總經理職位，看了億新公司的帳冊及文件，才知道
      伊投資330萬元，但是只給30萬股，之後伊去質問被告庚○○，為何股東名冊及相關文件跟當初所談的不一樣，被
      告庚○○就跟伊說因為公司的需要，所以伊是現金增資股
      ，且有提到技術股是大家都同意的，而伊不懂，就去找乙○○。談論技術股是在88年1、2月的時候，被告庚○○說
      如果要拿人家的技術專利的話，就要給人家技術股，但並
      沒有談到要如何給技術股的細節，當初被告庚○○、己○○及丁○○說這是1家生物科技公司，以後要拿人家的生
      物科技的專業技術就要給人家技術股，但是並沒有說是向
      何人拿專利或是向何人拿生物科技，只有說到要給技術股
      ，且說以後要拿的時候才需要給技術股，所以沒有提到給
      多少何時給，也沒有說到時候要由何人那邊去提撥出來給
      這些技術股。伊在瞭解億新公司的帳冊後，就從來都沒有
      什麼技術股，但是有1個叫楊秋忠教授持有300萬元的股票
      ，但是楊秋忠的股票也還擺在公司，並沒有交給他，伊也
      詢問過楊秋忠，楊秋忠說他不知道他有股份這件事情，因
      為伊發現名冊上跟資金不符，當時被告庚○○是跟伊說這
      裡面有700萬元的股票是要給技術股的，所以有印股票但
      是沒有收錢，有30萬股是印在楊秋忠的名下，其餘印在被
      告庚○○名下，且公司都已經破產了怎麼會有技術股，只
      有買一些東西，根本沒有取得技術，也沒有看到什麼生物
      科技。當初在福爾摩沙餐廳談投資時，只有提到大家投資
      這家生物科技股份有限公司，當時還沒有提到名稱就是億
      新，也沒有跟伊講到伊可以持有的股份有多少，是被告庚○○叫伊匯錢，伊就依照他的指示匯330萬元，並沒有問
      他為什麼，當初伊有覺得怪怪的，但是不好意思問；被告
      庚○○說要等到股東名冊出來才會知道伊可取得多少股份
      ，但是沒有跟伊說會有股票，也沒有說伊會占公司多少股
      份等語（詳本院卷(二)第59至71頁），且被害人戊○○確有
      如附表二「戊○○」欄所示，於88年3月15日在苗栗縣苑
      裡鎮農會匯款330萬元入被告庚○○所指定之劉漢雄中國
      信託臺中分行帳號0000000000000號帳戶內，其後，庚○○再於88年3月20日自其中國信託臺中分行帳號000000000
      0000號帳戶提領330萬元，並將其中130萬元匯入億新公司
      臺灣中小企業銀行臺中分行帳號00000000000號帳戶及將
      200萬元匯入億新公司臺灣銀行復興分行帳號00000000000
      0號帳戶內，有苑裡鎮農會匯款委託單影本1紙、中國信託
      商業銀行取款憑條（代傳票）影本1紙、中國信託商業銀
      行匯款申請書（代傳票）影本2紙附卷可稽；足見被告庚○○、己○○2人邀請被害人戊○○投資億新公司時，並
      未使被害人戊○○確知億新公司是否已設立登記，且亦未
      告知億新公司於設立登記時之資本額3千萬元並未完全繳
      足，而隱瞞此部分之公司財務狀況；且增資發行新股時，
      預計設有技術股70萬股，亦未向被害人戊○○說明，渠等
      以每股10元增資發行新股，卻向被害人戊○○以每股11元
      超收投資款，爾後又將40萬股技術股登記在非技術人員之
      被告庚○○名下，縱被告庚○○確有向被害人戊○○表示
      將設置技術股，惟被告等人為設置技術股而向被害人戊○○溢價收取每股1元，向被害人丙○○等6人溢價收取每股
      3元部分，竟認係渠2人之報酬而未將之列為技術股之投資
      款，是被告庚○○辯稱渠等向被害人戊○○溢價收取部分
      係為設置技術股之辯詞，顯與事實不符。又雖如附表二「
      戊○○」欄位內之「投資金額（新臺幣）、匯款帳戶暨資
      金流向情形」欄所示，被害人戊○○所投資之款項330萬
      元最終均匯入億新公司帳戶內，惟被告庚○○、己○○2
      人隱瞞上開對投資人決定是否投資屬重大相關事項，未向
      被害人戊○○說明，渠等有詐欺被害人戊○○之犯行及意
      圖為自己及億新公司不法所有之共同犯意聯絡甚明。另被
      告己○○雖否認有與被告庚○○一同對被害人戊○○為上
      開詐欺取財之犯行，惟被告庚○○於98年9月25日本院審
      理時供述：戊○○與乙○○部分，伊與他們在討論時，被
      告己○○都有在場，且都知情等語（詳本院卷(三)98年9月
      25日審理筆錄第27頁），足見被告己○○上開空言否認犯
      行之辯詞，應係卸責之詞，無足憑採。
    3.被害人丙○○等6人部分：證人丙○○於98年3月27日本院
      審理時到庭結證稱：在88年初時，伊的合夥人魏銀波（已
      故）因為與被告庚○○是同學關係，而被告庚○○一直向
      魏銀波鼓吹說現在經營生化科技有潛力，希望伊等可以投
      資這家公司，在88年6月中被告庚○○透過魏銀波邀請伊
      、魏銀波、黃旭盛、梁杏村、林光穫5人到台中工業區的
      工廠及公司去參觀，參觀完後，被告庚○○就希望伊等以
      每股13元投資他們公司，10元登記股權，3元是溢價發行
      ，並希望在6月底將錢到位，伊等6人（指丙○○、魏銀波
      、黃旭盛、梁杏村、林承慶及陳永東）依約在6月匯款進
      去，10元部分直接匯到億新公司臺灣中小企銀帳戶，3元
      部分則匯到被告庚○○的帳戶去，被告庚○○說這樣是為
      了作帳方便，因為在臺灣很多公司作帳上有內、外帳，也
      有為了做帳方便，將公司的資金轉到個人帳戶裡面去，所
      以伊當時並沒有覺得有何不妥的。伊等6人每人投資325萬
      元，每人都是拿到25萬股股票，一直到年底時開股東會或
      是董事會時，拿到報表伊才知道3元溢價發行部分沒有在
      公司的帳上顯示出來，一般溢價發行是保留在公司的淨值
      保留盈餘上面。在投資時有去參觀億新公司及其工廠，當
      時董事長是詹晶緯就是己○○，總經理是庚○○，他們用
      投影機介紹公司的發展，伊在公司裡面也有看到員工在辦
      公，人數約有2、30個，工廠內也有機器設備，將桶裝的
      清潔劑分裝成小桶的成品，也有原料，當時確實認為生化
      科技有發展才會投資。被告庚○○並沒有告訴伊有技術股
      的存在，也沒有說溢價的3元是要來核撥技術股的款項，
      因為溢價的3元沒有進入公司帳戶，伊一直追問被告庚○○，而被告庚○○講不出來，就直接跟伊說要補償伊，且
      是針對溢價3元的部分來補償，不是針對整個投資額來補
      償，因為投資失敗我們也會認了等語（詳本院卷(二)第73至
      80 頁），且被告庚○○於本院行準備程序時亦自承：向
      丙○○等6人所有溢收的每股3元部分是作為伊和被告己○○因為取得美國產品籌備中多項計劃的報酬，所以伊指示
      丙○○等6人將450萬元匯入伊私人帳戶等語（詳本院卷(一)
      第47 頁），於98年3月27日本院審理時亦供述：當時他們
      溢價的金額，錢都在伊這邊，因為伊投資球場有貸款，就
      把那3元拿去還給銀行，其中有一半交給被告己○○處理
      ，因為被告己○○之前經營的公司有虧損好幾百萬元，所
      以把這些錢拿去給被告己○○清償之前公司的虧損，讓被
      告己○○好好的經營億新公司，伊給被告己○○225萬元
      ，其他的225萬元伊拿去清償伊之前投資高爾夫球場向銀
      行借貸的款項等語（詳本院卷(二)第81頁），於98年9月25
      日本院審理時供述：「丙○○會加入億新公司當初是透過
      魏銀波，我是跟魏銀波接洽的，我與魏銀波是前後期同學
      ，我也有跟魏銀波講清楚說股價13元要分開收，10元作為
      公司股款，3元是作為專利、我和被告己○○及原始股東
      的報酬，才會有分開匯款的情形，且股票也都給當事人的
      股東，如果當初接到股票有異議的話就會講，但是也都沒
      有講，3元的部分才會匯入我的戶頭去，由我與被告己○○分配作為私用與公司無關。」、「總共450萬元，在88
      年6月29日轉帳380萬元到被告己○○帳戶」、「這些款項
      是在我的帳戶裡面，被告己○○需要款項時就會跟我說，
      因為我與被告己○○是親戚且我又信任他，且錢是被告己○○要用在公司的我都會給他，而我跟被告己○○合作的
      公司有好幾家。」等語（詳本院卷(三)98年9月25日審理筆
      錄第5頁）；且被害人丙○○等6人確有如附表二「丙○○
      」欄所示，由被害人丙○○、魏銀波、梁杏村、黃旭盛、
      陳永東及林承慶等6人分別將共計1500萬元匯入億新公司
      之臺灣中小企業銀行臺中分行帳號00000000000號帳戶內
      ，另分別將共計450萬元匯入被告庚○○所指定之庚○○
      之臺灣中小企業銀行臺中分行帳號00000000000號帳戶內
      ，有合作金庫匯款單據影本3紙、上開億新公司之臺灣中
      小企業銀行臺中分行帳戶之活期存款帳戶明細及被告庚○○之臺灣中小企業銀行臺中分行帳戶之活期存款帳戶明細
      在卷足參；足見被告庚○○邀請被害人丙○○等6人投資
      億新公司時，並未告知億新公司於設立登記時之資本額3
      千萬元並未完全繳足，而隱瞞此部分之公司財務狀況；且
      增資發行新股時，預計設有技術股70萬股，亦未向被害人
      丙○○等6人說明，渠等以每股10元增資發行新股，卻向
      被害人丙○○等6人以每股13元超收投資款，爾後又將40
      萬股技術股登記在非技術人員之被告庚○○名下，而隱瞞
      設置技術股之情事，復未就溢價超收部分向被害人丙○○
      等6人表明係渠2人之報酬，而非投資億新公司之投資款，
      是被告庚○○辯稱渠等向被害人丙○○等6人溢價收取部
      分已有告知之辯詞，顯與事實不符。又雖如附表二「丙○○」欄位內之「投資金額（新臺幣）、匯款帳戶暨資金流
      向情形」欄所示，被害人丙○○等6人所投資之款項1500
      萬元最終均匯入億新公司帳戶內，惟被告庚○○、己○○
      2 人隱瞞上開對投資人決定是否投資屬重大相關事項，未
      向被害人丙○○等6人說明，且就被害人丙○○等6人所投
      資之款項450萬元均供渠等私人使用，渠等有詐欺被害人
      丙○○等6人之犯行及意圖為自己及億新公司不法所有之
      共同犯意聯絡甚明。另被告己○○雖否認有與被告庚○○
      一同對被害人丙○○等6人為上開詐欺取財之犯行，惟被
      告庚○○於98年9月25日本院審理時供述：丙○○等6人投
      資部分，是伊跟魏銀波談的，所以一開始被告己○○並不
      知情，後來款項進來後，伊有向被告己○○說，因為款項
      要進來時要經過伊跟被告己○○，所以被告己○○知道等
      語（詳本院卷(三)98年9月25日審理筆錄第27頁），足見被
      告己○○雖未對被害人丙○○等6人施用詐術，惟由被告
      庚○○施用詐術而取得款項時，被告己○○亦有參與其中
      ，是被告己○○上開空言否認犯行之辯詞，亦係卸責之詞
      ，無足憑採。
    4.被害人辛○○部分：證人辛○○於98年4月3日本院審理時
      到庭結證稱：是己○○找伊投資億新公司，庚○○並沒有
      找伊投資；伊因與己○○是鄰居，而己○○有跟伊說要成
      立1家生物科技公司，剛開始時是伊問己○○是不是可以
      投資一點，己○○說公司還沒有成立，所以投資的事情暫
      時放下，經過1年多，己○○再跟伊說公司已經上軌道了
      ，問伊要不要投資，且說1股是10元，但是每股收20元，
      並說公司要發行增資股，所以到時候還會給伊200張股票
      ，但是事實上只有給伊100張股票；伊是在88年5月10日開
      了1張支票給己○○，面額200萬元，彰化銀行台北分行甲
      存帳戶，到期日88年5月10日，該支票在5月13日票據提示
      交換，抬頭寫「詹晶緯」，禁止背書轉讓；伊是在支票兌
      現後約1個月內，己○○才將100張億新公司股票交給伊；
      伊不知道股東名冊中伊被登記10萬股，是戊○○他們進入
      億新公司查帳後，伊才知道的，至於己○○允諾給的另外
      10萬股後來並沒有給，因為在開股東會時己○○已經跑掉
      了，伊無法找己○○質問，而庚○○在開股東會時有在場
      ，當時就跟戊○○等人協調再補100張股票給伊。當初確
      實是己○○邀伊投資億新公司，己○○並不是代收投資款
      ，且伊是在5月9日交支票給己○○，而支票到期日是5月
      10日，伊問己○○伊是要投資億新公司，支票應該交給何
      人，己○○還回答伊說交給他就好了，伊還問己○○支票
      抬頭要開何人名義，己○○也說寫他的名字就可以了，所
      以己○○開給伊的收據中就載明伊出資購買億新公司股票
      10萬股，面額每股10元，總價新臺幣20萬元無誤。而伊認
      為庚○○是在億新公司被淘空事件爆發前就知道伊有投資
      億新公司，且伊也曾經向庚○○提起伊開立200萬元支票
      給己○○的事情，但是庚○○並沒有向伊鼓吹投資億新公
      司等語（詳本院卷(二)第192至197頁）；且被害人辛○○確
      有如附表二「辛○○」欄所示，以開立支票號碼AK000000
      0號、到期日88年5月10日、面額200萬元、指定受款人詹
      晶暐之支票1紙交付被告己○○，而由被告己○○存入其
      美商花旗銀行帳號0000000000號帳戶提示付款，其後，被
      告己○○再分2筆，均以其個人名義，於88年5月26日將30
      萬元匯入億新公司之臺灣中小企銀臺中分行帳號00000000
      000號帳戶，及於88年6月1日將170萬元匯入上開億新公司
      帳戶內，有彰化商業銀行總部分行函、該紙支票經提示兌
      現之正反面影本各1張、美商花旗銀行跨行匯款申請書影
      本2張及億新公司之臺灣中小企銀臺中分行帳戶之存摺明
      細附卷可稽；足見被告己○○邀請被害人辛○○投資億新
      公司時，並未告知被害人辛○○關於億新公司於設立登記
      時之資本額3千萬元並未完全繳足，而隱瞞此部分之公司
      財務狀況；且增資發行新股時，預計設有技術股70萬股，
      亦未向被害人辛○○說明，億新公司係以每股10元增資發
      行新股，卻向被害人辛○○以每股20元超收投資款，而僅
      登記予其10萬股股份，爾後又將40萬股技術股登記在非技
      術人員之被告庚○○名下，而隱瞞設置技術股之情事；又
      雖如附表二「辛○○」欄位內之「投資金額（新臺幣）、
      匯款帳戶暨資金流向情形」欄所示，被害人辛○○所投資
      之款項200萬元最終確有匯入億新公司帳戶內，惟被告己○○隱瞞上開對投資人決定是否投資屬重大相關事項，未
      向被害人辛○○說明，其有詐欺被害人辛○○之犯行甚明
      。又被告庚○○雖未遊說被害人辛○○投資億新公司，惟
      被告己○○向被害人辛○○隱瞞之上開有關是否投資之重
      大資訊均係其與被告庚○○共同所為，且被告庚○○亦知
      悉被害人辛○○有因被告己○○之遊說而投資億新公司，
      並致億新公司因而獲取200萬元之投資款，則被告庚○○
      與被告己○○間有意圖為億新公司不法所有之共同犯意聯
      絡亦屬明確。另被告己○○雖辯稱伊是受被告庚○○之託
      而代收辛○○之投資款云云，否認有與被告庚○○一同對
      被害人辛○○為上開詐欺取財之犯行，惟依被害人辛○○
      之上開證詞及其所提出內容載有：「茲收到辛○○先生購
      買億新生物科技股份有限公司股票壹拾萬股（面額每股新
      台幣壹拾元整）總價金新台幣貳佰萬元無誤待股票印製完
      成即行交割。出售代表人：詹晶暐。」之收據影本乙紙以
      觀，堪認向被害人辛○○施用詐術而使其陷於錯誤，同意
      以200萬元投資億新公司者，應係被告己○○無誤，是被
      告己○○上開空言否認犯行之辯詞，實係卸責之詞，無足
      憑採。
    5.被害人甲○○部分：證人甲○○於98年4月3日本院審理時
      到庭結證稱：當時是庚○○跟伊說股票面額10元，溢價發
      行13.5元，要伊以溢價發行價13.5元投資，庚○○說億新
      公司要增資所以才要溢價發行，但如果是溢價發行，則給
      的股票應該是伊的名字，但是庚○○拿給伊的是他太太名
      下的股票，伊有拿到這些股票，面額是10元，伊認為這跟
      伊當初預設的投資情形不同，當時伊就覺得怪怪的，但是
      又信任庚○○所以沒有找庚○○質問，認為只要拿到股票
      就好了。而國稅局的稅單（指卷附之「財政部台灣省中區
      國稅局年度證券交易稅一般代徵稅額繳款書（限私人間直
      接買賣有價證券者使用）」）是庚○○去繳稅的，繳款書
      上左下角代徵人的姓名不是伊簽的，伊拿到該稅單時沒有
      特別注意其內容，也沒有注意到簽章欄有寫伊的姓名，且
      實際上並不是伊去繳稅的；伊是先匯款後才拿到股票，後
      來愈想愈不對勁，庚○○當初確實是跟伊說億新公司要現
      金增資發行新股，但是並沒有說溢價發行超過10元的部分
      即3.5元是要做什麼用途，也沒有提到將來是否要作為技
      術股給技術人員，且當時庚○○並沒有跟伊說他個人缺乏
      資金，也沒說是要賣個人的股票給伊，伊拿到股票時，並
      不知道股票的原始持有人曾素定是庚○○的太太。庚○○
      賣給伊的股票是億新公司的增資股或是庚○○私人的股票
      會影響伊的投資意願，因為如果這家公司營運是沒有問題
      的，為何要將股票賣出來等語（詳本院卷(二)第185至190頁
      ）；且被害人甲○○確有如附表二「甲○○」欄所示，於
      89年5月9日自其存摺轉帳匯出1,350,030元，而被告庚○○之中國信託商業銀行臺中分行帳號0000-00-00000000號
      帳戶則於同日匯入1,347,000元（已扣除證交稅3,000元）
      ，有被害人甲○○於調查局調查時所提供之存摺內頁明細
      （詳調查局調查卷第114頁）及被告庚○○上開中國信託
      商業銀行臺中分行帳戶之存摺內頁明細（詳本院卷(三)第28
      頁）附卷可資佐證；足見被告庚○○邀請被害人甲○○投
      資億新公司時，應係向被害人甲○○佯稱億新公司將增資
      發行新股，且因溢價發行，故每股13.5元為由，誘使被害
      人甲○○陷於錯誤而同意匯款投資，其後被告庚○○再以
      其妻曾素定名義之億新公司股票出售轉讓予被害人甲○○
      ，而對被害人甲○○隱匿關於決定是否投資之重大相關事
      項，其有詐欺被害人甲○○之犯行甚明。而被告庚○○此
      部分詐欺被害人甲○○之犯行，所得款項均供其個人使用
      ，而與同案被告己○○無涉，堪認被告庚○○此部分詐欺
      犯行係意圖為自己之不法所有。至被告庚○○雖辯稱被害
      人甲○○部分是伊2人間之私人交易，與公司無涉，當初
      也跟甲○○議價好1股是13.5元，是私人買賣股票行為，
      甲○○也知道這點云云；然查，倘被害人甲○○於匯款投
      資當時確實知悉日後將取得之億新公司股票係被告庚○○
      之私人股票，則被告庚○○取得被害人甲○○之投資款後
      ，既亦有轉讓其妻曾素定名義之億新公司股票予被害人甲○○，即渠2人均有履行買賣股票之交付價金及交割股票
      之行為，則在被害人甲○○信賴被告庚○○之基礎關係上
      ，被害人甲○○斷無可能於本案訴訟過程中故意設詞誣陷
      被告庚○○；又縱被害人甲○○受讓被告庚○○轉讓其妻
      曾素定名義之億新公司股票後，並未及時向被告庚○○提
      出質疑，然被害人甲○○係因信任被告庚○○之說詞，以
      為係參與投資億新公司之增資發行新股，始同意匯款投資
      ，自不能以事後被告庚○○確有轉讓約定之等值億新公司
      股票予被害人甲○○，即反推認定被告庚○○並無對被害
      人甲○○為詐欺取財犯行；是被告庚○○上開空言否認犯
      行之辯詞，亦係卸責之詞，無足憑採。
    6.綜上理由，本院認被告己○○及庚○○確有公訴人此部分
      所指之詐欺取財犯行，被告己○○及庚○○此部分之犯罪
      ，事證明確，犯行堪以認定。
三、論罪科刑之理由：
（一）被告2人行為後，公司法第9條業於90年11月12日修正公布
      ，於90年11月14日施行，修正後公司法第9條第1項係規定
      ：「公司應收之股款，股東並未實際繳納，而以申請文件
      表明收足，或股東雖已繳納而於登記後將股款發還股東，
      或任由股東收回者，公司負責人各處5年以下有期徒刑、
      拘役或科或併科新臺幣50萬元以上250萬元以下罰金。」
      ，修正前公司法第9條第3項則規定：「公司應收之股款，
      股東並未實際繳納，而以申請文件表明收足，或股東雖已
      繳納而於登記後將股款發還股東，或任由股東收回者，公
      司負責人各處5年以下有期徒刑、拘役或科或併科新臺幣6
      萬元以下罰金。」比較新舊法結果，以舊法較有利於行為
      人，依刑法第2條第1項前段規定，本件自應適用修正前之
      公司法第9條第3項之規定，公訴人認被告2人均係涉犯修
      正後之公司法第9條第1項之罪嫌，尚有未洽。
（二）又刑法第214條所謂使公務員登載不實事項於公文書罪，
      須一經他人之聲明或申報，公務員即有登載之義務，並依
      其所為之聲明或申報予以登載，而屬不實之事項者，始足
      構成。若其所為聲明或申報，公務員尚須為實質之審查，
      以判斷其真實與否，始得為一定之記載者，即非本罪所稱
      之使公務員登載不實。又公司法於89年11月15日及90年11
      月12日曾兩度修正公布，在該等修正前，公司法第7條第1
      項原規定「公司之設立、變更或解散之登記或其他處理事
      項，由中央主管機關或委託地方主管機關審核之。」嗣於
      89年11月15日修正公布為「公司之設立、變更或解散之登
      記或其他處理事項，中央主管機關得委託直轄市政府審核
      之。」同法第388條規定「主管機關對於公司登記之申請
      ，認為有違反法令或不合法定程式者，應令其改正，非俟
      改正合法後，不予登記。」第412條第1、2項分別規定「
      有限公司應於章程訂立後十五日內，將左列事項，向主管
      機關申請為設立之登記：一、第一百零一條所列各款事項
      。二、繳足股款之證件。三、以現金以外之財產抵繳股款
      者，其姓名及其財產之種類、數量、價格或估價之標準。
      」、「主管機關對於前項之申請，應派員檢查，並得通知
      公司限期申復。」（86年6月25日修正公布前之該法第411
      條第1、2項規定相同）依上開規定觀之，向主管機關申請
      為有限公司設立之登記，其於申請設立登記時，公司應收
      之股款是否確已繳足，主管機關應派員檢查，並得通知公
      司限期申復，亦即須為實質之審查，以判斷其真實與否，
      而非僅依其申請或聲明即為一定登載之形式審查，則有限
      公司負責人明知申請設立登記時，公司應收之股款並未繳
      足，仍以申請文件表明收足而使公務員將此不實事項予以
      登載，應僅成立修正前公司法第9條第3項前段之罪，無適
      用刑法第214條論罪之餘地。而90年11月12日修正公布之
      公司法，已將第7條修正為「公司申請設立、變更登記之
      資本額，應先經會計師查核簽證；其辦法，由中央主管機
      關定之。」並於91年3月6日訂定「公司申請登記資本額查
      核辦法」，於第2條規定「公司申請設立登記或合併、分
      割、增減實收資本額等變更登記，除依證券交易法第二十
      八條之二規定辦理庫藏股減資外，應檢送設立、合併、分
      割、增減實收資本額基準日經會計師查核簽證之資產負債
      表，……。」及於同辦法第8條第2項、第9條第2項分別規
      定「會計師對應行查核事項，應備具工作底稿，主管機關
      得隨時調閱之。」「會計師查核公司之資本額，如發現有
      虛偽情事者，應拒絕簽證。」另公司法第412條第2項、第
      419條第2項等規定，均予以刪除；並將第9條第4項修正為
      「公司之設立或其他登記事項有偽造、變造文書，經裁判
      確定後，由檢察機關通知中央主管機關撤銷或廢止其登記
      。」依修正後規定觀之，除縮小第7條之範圍外，並將「
      公司申請設立、變更登記之資本額」事項，改由會計師負
      責查核簽證，及將應派員檢查等相關規定刪除。至於修正
      後該法第388條雖仍規定「主管機關對於公司登記之申請
      ，認為有違反本法或不合法定程式者，應令其改正，非俟
      改正合法後，不予登記。」然僅形式上審查其是否「違反
      本法」或「不合法定程式」而已，倘其申請形式上合法，
      即應准予登記，不再為實質之審查。且公司之設立或其他
      登記事項如涉及偽造、變造文書時，須經裁判確定後，始
      撤銷或廢止其登記。則行為人於公司法修正後辦理公司登
      記事項，如有明知為不實之事項，而使公務員登載於職務
      上所掌之公文書，足以生損害於公眾或他人者，即有刑法
      第214條之適用（此為最高法院96年後所持之見解；參照
      最高法院98年度台上字第2452號裁判書）。本件億新公司
      申請設立登記及申請增資登記之時間分別為87年9月11日
      及88年8月6日，依上揭說明，受理上述登記之前台灣省政
      府建設廳承辦人員，依當時公司法之規定即需為實質之審
      查，而非僅依申請文件為形式上之審查，自無牽連犯刑法
      第214條之罪，附此敘明。
（三）再被告2人行為後，刑法及刑法施行法業於94年2月2日經
      總統修正公布，並於95年7月1日施行（下稱新刑法，修正
      前刑法下稱舊刑法），參酌最高法院95年5月23日刑事庭
      第8次會議決議，新刑法第2條第1項之規定，係規範行為
      後法律變更所生新舊法律比較適用之準據法，於新刑法施
      行後，應適用新刑法第2條第1項之規定，為「從舊從輕」
      之比較。另於比較時應就罪刑有關之共犯、未遂犯、想像
      競合犯、牽連犯、連續犯、結合犯，以及累犯加重、自首
      減輕暨其他法定加減原因（如身分加減）與加減比例等一
      切情形，本於統一性及整體性原則，綜其全部罪刑之結果
      而為比較。本案涉及法律變更之部分經附表一所示比較新
      舊刑法之規定，以舊刑法有利於被告2人，依新刑法第2條
      第1項前段規定，自應適用最有利於被告2人之舊刑法。
（四）被告2人於犯罪事實欄一所為，均係犯修正前公司法第9條
      第3項之未繳納股款罪。又前開之罪係因身分關係而成立
      之罪，而被告己○○、庚○○雖無特定關係，惟其2人與
      當時擔任億新公司之負責人即本案共同被告丁○○間就前
      開億新公司申請設立登記部分犯行，有犯意聯絡及行為分
      擔，依刑法第31條第1項之規定，仍應以共犯論。又渠等
      利用不知情之會計師王國東犯前開之罪，應論以間接正犯
      。
（五）被告2人於犯罪事實欄二所為，亦均係犯修正前公司法第9
      條第3項之未繳納股款罪。又前開之罪係因身分關係而成
      立之罪，而被告庚○○雖無特定關係，惟其與當時擔任億
      新公司之負責人即被告己○○間就前開億新公司申請增資
      發行新股部分犯行，有犯意聯絡及行為分擔，亦依刑法第
      31條第1項之規定，仍應以共犯論。又渠等利用不知情之
      會計師徐俊成犯前開之罪，應論以間接正犯。
（六）被告2人於犯罪事實欄三所為，則均係犯刑法第339條第1
      項之詐欺取財罪。被告2人詐騙被害人乙○○、戊○○、
      丙○○等6人及辛○○等人之犯行，彼此間有犯意聯絡及
      行為分擔，應論以共同正犯。
（七）被告己○○2次違反公司法、4次詐騙被害人乙○○、戊○○、丙○○等6人及辛○○等人之詐欺取財犯行，被告庚○○2次違反公司法、5次詐騙被害人乙○○、戊○○、丙○○等6人、辛○○及甲○○等人之詐欺取財犯行，皆分
      別時間密接，所犯罪名之構成要件相同，顯係基於概括犯
      意，各應依修正前刑法第56條連續犯之規定論以一罪，並
      依法加重其刑。
（八）被告2人所犯上開連續違反公司法之未繳納股款罪及連續
      詐欺取財罪2罪間，犯意各別，行為互殊，均應分論併罰
      。
（九）爰審酌被告2人以向金主借款虛偽擴充資本額及虛偽增資
      方式，通過主管機關驗資後，再將借款返還金主，使億新
      公司資金短缺財務惡化，嚴重影響公司權益，並使投資股
      東血本無歸，惡性非輕，雖被告庚○○坦承此部分犯行，
      而被告己○○則否認部分犯行，然量刑仍不宜過輕；另被
      告2人編造各種理由召募告訴人等投資億新公司，除為億
      新公司謀取不法利益外，復將部分溢價收取之款項中飽私
      囊，納歸私人所有而復有意圖為自己之不法所有，造成億
      新公司及各該投資人不小損失，暨渠等犯後就此部分均未
      能坦白承認，猶飾詞圖辯，並無悔意等一切情狀，分別量
      處被告2人如主文所示之刑，以示懲儆。又按中華民國96
      年罪犯減刑條例業於96年7月4日公布，自96年7月16日施
      行，被告2人犯罪之時間，均在96年4月24日以前，符合中
      華民國96年罪犯減刑條例第2條所定之減刑條件，應依該
      減刑條例第2條第1項第3款規定，就被告2人所犯上開2 罪
      ，均減其宣告刑2分之1，並分別定其應執行之刑。
（十）不另無罪諭知部分（即被告己○○被訴對被害人甲○○詐
      欺取財部分）：公訴意旨另以：被告己○○與同案被告庚○○共同基於意圖為自己不法所有之犯意聯絡，對被害人
      甲○○召募時，隱瞞上開設有技術股，並登記在被告庚○○名下之對投資係屬重要訊息之事，且為合理化渠等超收
      股票面額之款項，對被害人甲○○佯稱：「渠等係以匯款
      總額投資」等語，致被害人甲○○陷於錯誤，而匯入135
      萬元為股款。因認被告己○○此部分亦有與同案被告庚○○共同涉犯刑法第339條第1項之詐欺取財罪嫌云云。而公
      訴人認被告己○○涉有上開向被害人甲○○詐欺取財之罪
      嫌，係以被害人甲○○之指述及同案被告庚○○雖稱技術
      股70萬股，何以其中40萬股登記其自己名下，且衡諸本案
      告訴人等均各出資數百、千萬元，然無論增資、技術股、
      溢價發行或充作原股東報酬，不同人卻不同說詞，與常情
      有違，為其主要論據。然查，向被害人甲○○遊說投資億
      新公司之人係被告庚○○，此業據證人甲○○於本院審理
      時證述明確，且被告庚○○亦自承其係以其妻曾素定名義
      之億新公司股票出售轉讓予被害人甲○○，況被害人甲○○所匯入投資億新公司之款項135萬元亦係匯入被告庚○○之中國信託商業銀行臺中分行帳號0000-00-00000000號
      帳戶內，是此部分詐騙被害人甲○○之犯行應係被告庚○○1人所為，且被告庚○○係意圖為自己不法所有，始向
      被害人甲○○施用詐術，應與被告己○○無涉；是被告己○○應無向被害人甲○○施用詐術，致被害人甲○○陷於
      錯誤之情形，核與刑法詐欺取財罪之構成要件不合；此外
      ，復查無其他積極證據足資證明被告己○○有公訴人所指
      此部分詐欺取財之犯行，惟公訴意旨認此部分與前揭被告
      己○○經論罪科刑之詐欺取財罪間有刑法修正刪除前之連
      續犯關係，屬裁判上之一罪，爰不另為無罪之諭知。
四、適用法律依據：
（一）刑事訴訟法第299條第1項前段。
（二）修正前公司法第9條第3項。
（三）刑法第11條前段、第2條第1項前段、第339條第1項。
（四）修正前刑法第28條、第31條第1項、第33條第5款、第56條
      、第51條第5款。
（五）刑法施行法第1條之1。
（六）中華民國96年罪犯減刑條例第2條第1項第3款、第7條、第
      10條第1項。
中    華    民    國    98    年    10    月    16    日
                  刑事第十四庭  審判長  法  官   陳得利
                                        法  官   何世全
                                        法  官   許月馨
以上正本證明與原本無異。
如不服本判決應於收受判決後10日內向本院提出上訴書狀，並應
敘述具體理由；其未敘述上訴理由者，應於上訴期間屆滿後20日
內向本院補提理由書（均須按他造當事人之人數附繕本）「切勿
逕送上級法院」。
                                        書記官  黃美雲
中    華    民    國    98    年    10    月    16    日
附錄論罪科刑法條
修正前公司法第9條：
  公司設立登記後，如發現其設立登記或其他登記事項，有違法
  情事時，公司負責人各處1年以下有期徒刑、拘役或科或併科
  新臺幣6萬元以下罰金。
  公司負責人對於前項登記事項，為虛偽之記載者，依刑法或特
  別刑法有關規定處罰。
  公司應收之股款，股東並未實際繳納，而以申請文件表明收足
  ，或股東雖已繳納而於登記後將股款發還股東，或任由股東收
  回者，公司負責人各處5年以下有期徒刑、拘役或科或併科新
  臺幣6萬元以下罰金。
  前3項裁判確定後，由法院檢察處通知中央主管機關撤銷其登
  記。
中華民國刑法第339條
  意圖為自己或第三人不法之所有，以詐術使人將本人或第三人
  之物交付者，處5年以下有期徒刑、拘役或科或併科1千元以下
  罰金。
  以前項方法得財產上不法之利益或使第三人得之者，亦同。前
  二項之未遂犯罰之。
附表一：
┌─────┬───────┬────────┬──────┐
│比較法條  │舊刑法於本案適│新刑法於本案適用│依從舊從輕原│
│          │用之法律效果  │之法律效果      │則比較結果  │
├─────┼───────┼────────┼──────┤
│刑法第28條│共同實施犯罪，│共同實行犯罪，應│比較新舊法，│
│          │應適用共同正犯│適用正犯        │不生有利不利│
│          │規定          │                │於被告2人之 │
│          │              │                │問題        │
├─────┼───────┼────────┼──────┤
│刑法第31條│因身分或其他特│因身分或其他特定│適用新刑法較│
│第1項     │定關係成立之罪│關係成立之罪，其│有利被告2人 │
│          │，其共同實施者│共同實行者，雖無│            │
│          │，雖無特定關係│特定關係，仍以正│            │
│          │，仍以共犯論  │犯或共犯論。但得│            │
│          │              │減輕其刑。      │            │
├─────┼───────┼────────┼──────┤
│刑法第56條│應適用連續犯規│刪除連續犯規定，│適用舊刑法較│
│          │定，加重本刑至│連續犯之數個犯罪│有利於被告2 │
│          │2分之1        │行為，依新法應數│人          │
│          │              │罪併罰          │            │
├─────┼───────┼────────┼──────┤
│刑法第51條│有期徒刑合併定│有期徒刑合併定應│適用舊刑法較│
│第5款     │應執行刑，不得│執行刑，不得逾30│有利於被告2 │
│          │逾20年        │年              │人          │
├─────┴───────┴────────┴──────┤
│刑法第33條第5款關於罰金刑之規定，由「罰金：1元以上」修正為│
│「罰金：新臺幣1千元以上，以百元計算之」，刑法第339條第1項 │
│詐欺取財罪關於「或科或併科1千元以下罰金」之罰金刑部分，經 │
│比較新、舊法結果，應以被告2人行為時之法律即修正前第33條第5│
│款規定，較有利於被告2人。                                 │
├─────────────────────────────┤
│刑法施行法第1條之1於95年6月14日經總統以華總一義字第0950008│
│5181號令修正公布增訂。修正增訂之刑法施行法第1條之1規定：「│
│中華民國九十四年一月七日刑法修正施行後（按指九十五年七月一│
│日），刑法分則編所定罰金之貨幣單位為新臺幣。九十四年一月七│
│日刑法修正時，刑法分則編未修正之條文定有罰金者，自九十四年│
│一月七日刑法修正施行後，就其所定數額提高為三十倍。但七十二│
│年六月二十六日到九十四年一月七日新增或修正之條文，就其所定│
│數額提高為三倍」。而刑法第339條第1項之罪，定有罰金刑，且為│
│刑法分則編未修正之條文而定有罰金刑者；於刑法施行法第1條之 │
│1修正增訂前，其貨幣單位為銀元，罰金刑之提高標準應適用罰金 │
│罰鍰提高標準條例第1條之規定：「依法律應處罰金、罰鍰者，就 │
│其原定數額得提高為二倍至十倍」，而再依現行法規所定貨幣單位│
│折算新臺幣條例第2條規定：「現行法規所定金額之貨幣單位為圓 │
│、銀元或元者，以新臺幣元之三倍折算之」。比較新舊法適用之結│
│果，其關於法定刑為罰金部分之提高標準，並無有利、不利之情形│
│，非屬刑法第2條第1項所指「法律變更」，即無該條比較適用問題│
│，應依一般法律適用原則，適用裁判時之法律即刑法施行法第1條 │
│之1（最高法院96年度台上字第1136號、第4185號判決意旨參照） │
│。                                                        │
├─────────────────────────────┤
│綜合比較結果：以適用舊刑法較有利於被告2人，故本案應一體適 │
│用舊刑法。                                                │
└─────────────────────────────┘
附表二：
┌───┬───────────────────────┬────────┐
│被害人│投資金額(新臺幣)、匯款帳戶暨資金流向情形      │備註（佐證文件）│
├───┼───────────────────────┼────────┤
│戊○○│投資3,300,000元，於88/3/15在苑裡鎮農會匯入劉漢│1.本院卷(三)第83頁│
│      │雄中國信託臺中分行帳號0000000000000號帳戶內。 │  ，苑裡鎮農會匯│
│      │其後，庚○○於88/3/20自其中國信託臺中分行帳號 │  款單據影本1張 │
│      │0000000000000號帳戶提領3,300,000元，並於88/3/2│2.本院卷(二)第15頁│
│      │0分別將（1）1,300,000元匯入億新公司臺灣中小企 │  ，劉漢雄中信銀│
│      │業銀行臺中分行帳號00000000000號帳戶；（2）2,00│  歷史交易查詢報│
│      │0,000元匯入億新公司臺灣銀行復興分行帳號0000000│  表1張         │
│      │98988號帳戶。                                 │3.本院卷(三)第53－│
│      │                                              │  55頁；中信銀取│
│      │                                              │  款憑條影本1張 │
│      │                                              │  （330萬元）， │
│      │                                              │  中信銀匯款申請│
│      │                                              │  書130萬元、200│
│      │                                              │  萬元影本各1張 │
├───┼───────────────────────┼────────┤
│辛○○│投資2,000,000元，以支票號碼AK0000000號、到期日│1.本院卷(三)第120-│
│      │88/5/10之支票乙紙支付，並指定受款人詹晶暐；由 │122頁，彰化商業 │
│      │詹晶暐提示，存入其美商花旗銀行帳號000000 0000 │銀行總部分行函及│
│      │號帳戶內。嗣後再分2筆，均以詹晶暐名義，將300,0│該支票經提示兌現│
│      │00元於88/5/26匯入億新公司臺灣中小企銀臺中分行 │的正反影本各1張 │
│      │帳號00000000000號帳戶，及將1,700,000元於88/6/1│2.本院卷(三)第116 │
│      │匯入上開億新公司帳戶。                        │、117頁美商花旗 │
│      │                                              │銀行跨行匯款申請│
│      │                                              │書影本2張；第118│
│      │                                              │頁億新公司臺灣中│
│      │                                              │小企銀臺中分行帳│
│      │                                              │號00000000000號 │
│      │                                              │帳戶存摺明細    │
├───┼───────────────────────┼────────┤
│丙○○│6人共投資19,500,000元（即6人×3,250,000元）   │一、丙○○：    │
│      │一、丙○○：投資3,250,000元                   │1.本院卷(二)第130 │
│      │（一）2,500,000元部分：以其子女3人名義匯款，  │頁，合作金庫匯款│
│      │      88/6/30 750,000元張博翔合作金庫；       │單據影本3張；本 │
│      │      88/6/30 750,000元張博傑合作金庫；       │院卷(三)第52頁億新│
│      │      88/6/30 1,000,000元張瑋玲合作金庫；     │公司臺灣中小企銀│
│      │      共2,500,000元匯入億新公司臺灣中小企業銀 │活期存款帳戶明細│
│      │      行臺中分行帳號00000000000號號帳戶       │。              │
│      │（二）750,000元部分：與魏銀波、黃旭盛、梁杏村 │2.本院卷(三)第44頁│
│      │      共4人，每人各750,000元，合計3,000,000元 │，庚○○臺灣中小│
│      │      88/6/11匯入庚○○臺灣中小企業銀行臺中分 │企銀活期存款帳戶│
│      │      行帳號00000000000號帳戶                 │明細；第76頁證人│
│      │                                              │丙○○98/3/27審 │
│      │                                              │判筆錄          │
│      ├───────────────────────┼────────┤
│      │二、魏銀波：投資3,250,000元                   │二、魏銀波：    │
│      │（一）2,500,000元部分：                       │1.本院卷(三)第52頁│
│      │      88/6/25 750,000元魏銘成亞太銀行；       │，億新公司臺灣中│
│      │      88/6/25 750,000元魏銘賢亞太銀行；       │小企銀活期存款帳│
│      │      88/6/28 1,000,000元魏銀波合作金庫；     │戶明細；地檢署95│
│      │      共2,500,000元匯入億新公司臺灣中小企業銀 │偵27143號偵查卷 │
│      │      行臺中分行帳號00000000000號帳戶         │第116、117頁詹德│
│      │（二）750,000元部分：同前開丙○○部分         │豊答辯狀        │
│      │                                              │2.同前開丙○○部│
│      │                                              │分              │
│      ├───────────────────────┼────────┤
│      │三、梁杏村：投資3,250,000元                   │三、梁杏村：    │
│      │（一）2,500,000元部分：以其子女3人名義匯款，  │1.本院卷(三)第52頁│
│      │      88/6/30 500,000元陳怡安萬泰銀；         │，億新公司臺灣中│
│      │      88/6/30 500,000元陳又嘉合庫；           │小企銀活期存款帳│
│      │      88/6/30 500,000元陳威州合庫；           │戶明細          │
│      │      88/6/30 1,000,000元梁杏村合庫；共       │2.同前開丙○○部│
│      │      2,500,000元匯入億新公司臺灣中小企業銀行 │分              │
│      │      臺中分行帳號00000000000號帳戶           │                │
│      │（二）750,000元部分：同前開丙○○部分         │                │
│      ├───────────────────────┼────────┤
│      │四、黃旭盛：投資3,250,000元                   │四、黃旭盛：    │
│      │（一）2,500,000元由合庫於88/6/30匯入億新公司臺│1.本院卷(三)第52頁│
│      │      灣中小企業銀行臺中分行帳號00000000000號 │，億新公司臺灣中│
│      │      帳戶                                    │小企銀活期存款帳│
│      │（二）750,000元部分：同前開丙○○部分         │戶明細          │
│      │                                              │2.同前開丙○○部│
│      │                                              │分              │
│      ├───────────────────────┼────────┤
│      │五、陳永東：投資3,250,000元                   │五、陳永東：    │
│      │（一）2,500,000元由合庫於88/7/2匯入億新公司臺 │1.本院卷(三)第52頁│
│      │      灣中小企業銀行臺中分行帳號00000000000號 │，億新公司臺灣中│
│      │      帳戶                                    │小企銀活期存款帳│
│      │（二）750,000元（以林光獲名義）               │戶明細          │
│      │      88/6/14匯入庚○○臺灣中小企業銀行臺中分 │2.本院卷(三)第44頁│
│      │      行帳號00000000000號                     │，庚○○臺灣中小│
│      │                                              │企銀活期存款帳戶│
│      │                                              │明細；第76頁證人│
│      │                                              │丙○○98/3/27審 │
│      │                                              │判筆錄          │
│      ├───────────────────────┼────────┤
│      │六、林承慶：投資3,250,000元                   │六、林承慶：    │
│      │（一）2,500,000元由亞太銀於88/7/3匯入億新公司 │1.本院卷(三)第52頁│
│      │      臺灣中小企業銀行臺中分行帳號00000000000 │，億新公司臺灣中│
│      │      號帳戶                                  │小企銀活期存款帳│
│      │（二）750,000元（以林光獲名義）：同前開陳永東 │戶明細          │
│      │      部分                                    │2.同前開陳永東部│
│      │                                              │分              │
├───┼───────────────────────┼────────┤
│甲○○│投資1,350,000元。甲○○於89/5/9自其存摺轉帳匯 │本院卷(三)第28頁，│
│      │出1,350,030元（存摺明細詳調查局調查卷第114頁）│庚○○中國信託商│
│      │。庚○○中國信託商業銀行臺中分行帳號0000-00-00│業銀行臺中分行活│
│      │318031號帳戶於89/5/9匯入1,347,000元（已扣除證 │期儲蓄存款存摺明│
│      │交稅3,000元）。                               │細。            │
├───┼───────────────────────┼────────┤
│乙○○│投資9,900,000元，分成3部分：                  │本院卷(三)第127 ～│
│      │1.支票號碼0000000號，票面金額5,000,000元，於88│130頁，大眾商業 │
│      │  /3/20存入億新公司臺灣銀行三民分行帳號0000000│銀行大昌分行函及│
│      │  98988號帳戶內提示付款。                     │支票影本3張。本 │
│      │2.支票號碼0000000號，票面金額2,450,000元，於  │院卷(三)第134～136│
│      │  88/5/31存入丁○○臺灣銀行三民分行帳號0000000│頁，臺灣銀行復興│
│      │  69857號帳戶內提示付款。                     │分行函及末三碼85│
│      │3.支票號碼0000000號，票面金額2,450,000元，於88│7號及988號帳戶資│
│      │  /6/30存入丁○○臺灣銀行三民分行帳號000000000│料。            │
│      │  857號帳戶內提示付款。                       │                │
└───┴───────────────────────┴────────┘


司法院資訊處製作；財團法人民間司法改革基金會備份。
